【裁判字號】    99,訴,2304
【裁判日期】    990729
【裁判案由】    清償債務
【裁判全文】
臺灣臺北地方法院民事判決              99年度訴字第2304號
原      告  國泰人壽保險股份有限公司
法定代理人  乙○○
訴訟代理人  甲○○
被      告  丙○○
            丁○○
上列當事人間清償債務事件，本院於民國99年7月15日言詞辯論
終結，判決如下：
    主  文
被告應連帶給付原告新臺幣玖拾柒萬陸仟參佰貳拾陸元，及自民
國九十四年三月十七日起至清償日止，按年息百分之六點六計算
之利息，暨按上開利率百分之二十計算之違約金。
訴訟費用由被告連帶負擔。
本判決於原告以新臺幣參拾參萬元為被告供擔保，得假執行。但
被告以新臺幣玖拾柒萬陸仟參佰貳拾陸元為原告預供擔保，得免
為假執行。
    事實及理由
壹、程序方面按訴狀送達後，原告不得將原訴變更或追加他訴，
    但擴張或減縮應受判決事項之聲明者，原告得將原訴變更或
    追加他訴。民事訴訟法第255條第1項第3款定有明文。經查
    ，本件原告原起訴聲明為：被告應連帶給付原告新台幣（下
    同）97萬6326元，自民國92年2月25日起至清償日止，按年
    利率百分之6.6計付之利息，暨按上開利率百分之20計算之
    違約金。
    嗣於99年7月15日當庭減縮聲明為：被告應連帶給付原告97
    萬6326元，自民國94年3月17日起至清償日止，按年利率百
    分之6.6計付之利息，暨按上開利率百分之20計算之違約金
    。核其訴之聲明變更僅減縮應受判決事項聲明，揆之首揭說
    明，其所為訴之變更應予准許。
貳、實體方面
一、原告起訴主張：被告丁○○分別於90年4月9、12日以被告丙
    ○○為連帶保證人向其分別借款311萬元、419萬元，借款期
    限均至110年4月9日，借款利息按年息百分之6.6計息，並約
    定以每滿1個月為1期，按月每期攤還部分本金及利息，如有
    一期未按時償付本息時即喪失分期攤還之權利，全部借款視
    為到期及喪失期限利益，應立即一次清償全部債務。又如有
    未依約清償之情事，其逾期6個月以內者，按上開利率百分
    之10；於逾6個月以上者，按上開利率之百分之20加計違約
    金。詎丁○○自90年10月10日起即未再依約清償系爭借款，
    依約丁○○即已喪失分期攤還及一切期限利益，丙○○為系
    爭借款債務之連帶保證人，依約應負連帶清償之責。前經原
    告依法聲請強制執行，然尚有如主文所示之本金、利息及違
    約金未受滿足清償，為此，爰依消費借貸契約請求被告連帶
    給付如主文所示之借款、利息及給付違約金等語。被告則對
    積欠原告系爭債務並不爭執，然以原告之利息債權已部分罹
    於時效、系爭債務應自本件起訴時按法定利率計付利息、請
    求酌減違約金等語抗辯之。
二、查原告主張被告丁○○以被告丙○○為連帶保證人向其借款
    ，然因未依約清償本息，經強制執行後，尚欠本金97萬6326
    元，及自94年3月17日起至清償日止，按年利率百分之6.6計
    付之利息，暨按上開利率百分之20計算之違約金等情，為被
    告所不爭執，並據原告提出之借據、繳息記錄、約定書及分
    配表等件為證，堪信為真實。
三、原告主張被告應依約清償系爭債務，固為被告所不爭執，然
    其等以前詞置辯，本院分別審酌如下：
  (一)系爭債務利息部分：
    首查，原告業於99年7月15日當庭減縮系爭借款債務之利息
    起算日自94年3月17日起算，自斯日起迄至本件起訴時即99
    年3月16日，尚在5年之時效間，是被告抗辯原告利息請求權
    罹於時效一節，洵無足採，先予敘明。再查，系爭借款債務
    業已約定期限及利率，並同時約定被告未依約清償系爭債務
    時，喪失分期利益，債務全部到期；又系爭債務經原告聲請
    強制執行，未獲滿足清償，尚有97萬6326元未獲滿足清償等
    情，此為兩造所不爭執，並有借據及約定書在卷為憑。是系
    爭債務業經約定期限、利率一節自堪認定。又前揭系爭97萬
    6326元為原告經拍賣抵押物後，原債務內容未獲滿足清償之
    部分，被告自分配日起即依約應負利息及違約金之責，是被
    告遽以系爭債務應自本件起訴時按法定利率計付利息云云，
    顯無依據，所辯自不足採。
  (二)系爭違約金部分：
    約定之違約金額過高者，法院依民法第252條規定，固得減
    至相當之數額，惟違約金之約定，為當事人契約自由、私法
    自治原則之體現，雙方於訂約時，既已盱衡自己履約之意願
    、經濟能力、對方違約時自己所受損害之程度等主、客觀因
    素，本諸自由意識及平等地位自主決定，除非債務人主張並
    舉證約定之違約金額過高而顯失公平，法院得基於法律之規
    定，審酌該約定金額是否確有過高情事及應予如何核減至相
    當數額，以實現社會正義外，當事人均應同受該違約金約定
    之拘束，法院亦應予以尊重，始符契約約定之本旨。倘債務
    人於違約時，仍得任意指摘原約定之違約金額過高而要求核
    減，無異將債務人不履行契約之不利益歸由債權人分攤，不
    僅對債權人難謂為公平，抑且有礙交易安全及私法秩序之維
    護。經查，系爭借款之利息目前按年息6.6%計算，所約定之
    違約金係按前揭利率20%計算之即1.32%，二者加計後尚未逾
    民法第205條規定之法定最高利率，本諸契約自由原則，殊
    難謂為過高，被告請求酌減，洵無足採。
四、綜上，原告依據消費借貸契約及連帶保證法律關係請求被告
    連帶給付97萬6326元，自94年3月17日起至清償日止，按年
    利率百分之6.6計付之利息，暨按上開利率百分之20計算之
    違約金，為有理由，應予准許。
五、兩造陳明願供擔保請為宣告假執行或免為假執行，經核均與
    規定相符，爰分別酌定相當之擔保金額予以宣告。
六、本件事證已臻明確，兩造其餘攻擊防禦方法，經審酌後，或
    與本件無涉，或與判決結果不生影響，毋庸一一論列，併此
    敘明。
七、原告之訴為有理由，依民事訴訟法第85條第2項，第390條第
    2項、第392條第2項，判決如主文。
中    華    民    國    99    年    7     月    29    日
                  民事第五庭  法  官  洪純莉
以上正本係照原本作成。
如對本判決上訴，須於判決送達後20日內向本院提出上訴狀。如
委任律師提起上訴者，應一併繳納上訴審裁判費。
中    華    民    國    99    年    7     月    29    日
                              書記官  邱美嫆

司法院資訊處製作；財團法人民間司法改革基金會備份。
